【裁判字號】    97,交抗,127
【裁判日期】    970204
【裁判案由】    違反道路交通管理處罰條例
【裁判全文】
臺灣高等法院交通事件裁定             97年度交抗字第127號
抗 告 人  交通部公路總局新竹區監理所中壢監理站
受處分人  甲○○
上列抗告人因違反道路交通管理處罰條例案件，不服臺灣桃園地
方法院，中華民國96年12月31日所為裁定（96年度交聲字第172
號），提起抗告，本院裁定如下：
    主  文
原裁定撤銷，發回臺灣桃園地方法院。
    理  由
一、本件聲明異議意旨略以：如附件異議狀所載。
二、原裁定略以：
（一）汽車駕駛人，駕駛汽車經測試檢定酒精濃度超過規定標準
      者，處新臺幣15,000元以上60,000元以下罰鍰，並當場移
      置保管其車輛及吊扣其駕駛執照1 年，及應接受道路交通
      安全講習，修正前道路交通管理處罰條例第35條第1項第1
      款、第24條第1項第2款分別定有明文。又「汽車駕駛人飲
      用酒  類或其他類似物後其吐氣所含酒精濃度超過每公升
      0.25毫克或血液中酒精濃度超過0.05% 以上者，不得駕車
      」，亦經第92條第1 項所授權訂定之道路交通安全規則第
      114條第2款明文所定。次按行為後法律或自治條例有變更
      者，適用行政機關最初裁處時之法律或自治條例。但裁處
      前之法律或自治條例有利於受處罰者，適用最有利於受處
      罰者之規定。行政罰法第5 條，定有明文。而道路交通管
      理處罰條例第35條於民國94年12月28日修正公布，95年7
      月1 日施行，該條第1項第1款於修正前後對於同一違反道
      路交通管理處罰條例之行為，均處汽車駕駛人新臺幣1萬5
      千元以上6 萬元以下之罰鍰，並當場移置保管該汽車及吊
      扣駕駛執照1 年，而僅為文字之修正。經查，異議人即受
      處分人甲○○交通違規行為時間雖係91年4月1日，原處分
      機關交通部公路總局新竹區監理所中壢監理站裁決時間為
      96年3 月20日，是異議人行為後法律已有變更，而裁決前
      之法律，並未較有利於異議人，自應依行政罰法第5 條規
      定，適用行政機關最初裁處時之法律即現行道路交通管理
      處罰條例第35條規定。再又交通法庭認為聲明異議有理由
      或聲明異議雖無理由而原處分不當或違法者，應以裁定將
      原處分經聲明異議部分撤銷，並自為裁定，道路交通案件
      處理辦法第20條前段亦有明文。
（二）經查：本件異議人即受處分人甲○○於91年4月1日凌晨4
      時40分許，在北二高南向36公里路肩處，因駕駛車牌號碼
      7G -9623號自小客車，經內政部警政署國道公路警察局第
      六警察局隊員李明良及其同事上前盤查，當場測試檢定其
      吐氣所含酒精濃度值達每公升0.53毫克，已超過法定標準
      ，遂掣單舉發其酒後駕車之違規事實（受處分人無照駕駛
      部分未據異議人一併聲明異議），業據證人李明良於原審
      審理時證述詳確，並有酒精濃度測定單影本、內政部警政
      署國道公路警察局舉發違反道路交通管理事件通知單各1
      份附卷可稽。受處分人對其呼氣後酒精濃度之測試結果亦
      不爭執，僅辯稱該車並非伊所駕駛，而係友人吳金生所駕
      駛，上國道後，吳金生即應伊要求將車停在路肩，搭坐其
      姐夫之車輛離去，伊即在車內睡覺云云，然證人李明良於
      原審審理時具結證稱：查獲現場車內只有甲○○1 人等語
      綦詳，而異議人自96年4月4日向原審提起本件異議起迄今
      歷經8 月餘尚無法提供「吳金生」之年籍資料以供本院調
      查，且經原審數次聯絡通知異議人須偕同證人吳金生到庭
      ，異議人一再託詞先稱吳金生人在澎湖云云，嗣又稱吳金
      生腳受傷無法到庭云云，另亦有稱因為吳金生父親受傷無
      法到庭云云，有卷附原審電話紀錄查詢表及原審96年6月1
      日、10月5 日筆錄等件可憑，則究有無異議人所指「吳金
      生」該人之存在，已非無疑，甚有拖延訴訟之疑。再觀諸
      異議人所陳吳金生開車載伊至舉發地點後再搭坐其姐夫車
      輛離去，伊即在車內睡覺一節，而依前述本件舉發違規地
      點係在北二高南向36公里處之路肩，則以國道高速公路屬
      車流量大且車速甚快，較諸一般道路更具危險之特殊性，
      衡情該名「吳金生」之友人又焉有不顧異議人之安全任意
      將車停在路肩放任異議人獨自在車內睡覺即逕自離去之可
      能，不惟如此，異議人指稱「吳金生」將車停在路肩後即
      搭坐尾隨在後其姐夫車輛離去，更顯悖離常情，俱見異議
      人前揭所辯，核係事後卸責之詞，不足採信。
（三）綜上，本件受處分人確有於前揭時地飲酒後酒精濃度超過
      規定標準而駕車之違規行為，事證明確。原處分機關依舉
      發單位所具事證，援引道路交通管理處罰條例第35條第1
      項第1款、第24條第1項第2 款（漏引此部法條），裁罰異
      議人罰鍰4萬2千元（另罰鍰新臺幣1萬2千元部分係就異議
      人無照駕駛之違規行為部分所為之裁罰），並施以道路交
      通安全講習（按受處分人為上開違規定行為時其駕駛執照
      業經註銷，有卷附受處分人之汽車駕照基本資料乙紙可稽
      ，於此情形，自無從併處以異議人吊扣駕駛執照之處分，
      附此敘明），固非無據，然其漏未諭知應當場移置保管該
      汽車（此係羈束行政處分，應一併裁決之），自有未洽，
      受處分人聲明異議意旨猶否認上述違規行為指摘原裁決不
      當，雖無可取，然原處分既有前揭可議，自應由原審撤銷
      原處分，依現行道路交通管理處罰條例第35條第1項第1款
      規定裁罰甲○○罰鍰新臺幣肆萬貳仟元，並當場移置保管
      該汽車及施以道路交通安全講習。
三、抗告意旨略以：道路交通管理處罰條例第21條第1項第4款規
    定：駕駛執照業經吊銷、註銷仍駕駛小型車或機器腳踏車，
    處新臺幣六千元以上一萬二千元以下罰鍰，並當場禁止其駕
    駛。原裁定漏未就異議人無照駕駛之違規行為部分予以裁罰
    （處新台幣1萬2仟元），尚有未洽，請撤銷原裁定，維持本
    站裁決書處分。
四、本院查：
（一）本件受處分人甲○○，經原處分機關裁決後，嗣於民國96
      年4月9日向原處分機關提出異議狀向原審聲明異議，遍觀
      該異議狀中，均無對「無照駕駛部分」爭執，應屬未異議
      事項，是該部分新台幣1萬2仟元罰鍰處分，已於原裁決書
      聲明異議期間屆滿時確定，並具執行力，從而，原審自無
      須就未異議事項為實質審理。
（二）然原裁決書以原處分漏未諭知應當場移置保管該汽車並撤
      銷該處分，而自為裁定，固非無見。惟原裁定既認「無照
      駕駛」事實未異議而確定於原處分單位，究否應撤銷原處
      分全部？抑或部分撤銷？饒有研求餘地！是原裁定撤銷原
      處分後所為裁定之主文記載，尚有未洽，原裁定有可議之
      處，自應由本院依法將原裁定撤銷，發回原審法院另為適
      法之裁定。
據上論斷，應依道路交通管理處罰條例第89條、道路交通案件處
理辦法第26條，刑事訴訟法第413 條，裁定如主文。
中    華    民    國    97    年    2     月    4     日
                  刑事第八庭審判長法  官  鄭文肅
                                  法  官  蔡光治
                                  法  官  陳貽男
以上正本證明與原本無異。
不得再抗告。
                                  書記官  王泰元
中    華    民    國    97    年    2     月    4     日


司法院資訊處製作；財團法人民間司法改革基金會備份。
